臺灣桃園地方法院小額民事判決
111年度壢小字第1210號
原      告  姚蓉    
被      告  王國豪  
上列當事人間請求返還費用事件，本院於民國111年10月26日言
詞辯論終結，判決如下：
    主    文
被告應給付原告新臺幣6000元，及自民國111年6月10日起至清償
日止，按年息百分之5 計算之利息
訴訟費用新臺幣1000元由被告負擔。
本判決得假執行。
    事實及理由
壹、程序部分
    按小額訴訟之訴狀送達後，原告不得將原訴變更或追加他訴
    ，但擴張或減縮應受判決事項之聲明者，不在此限，民事訴
    訟法第436條之23準用第436條第2項適用第255條第1項但書
    第3款定有明文。經查，原告姚蓉起訴請求：「被告應給付
    原告新臺幣（下同）6449元，及自起訴狀繕本送達翌日起至
    清償日止，按年息百分之5計算之利息」（見本院卷第3頁）
    ，嗣於言詞辯論期日先稱，手邊留存的健身房單據金額為39
    9元，因此就健身房單據改請求399元等語；後另稱，因為這
    部分的錢是繳給健身房，故對於健身房單據部分不請求，僅
    請課程費用等語（見本院卷第24頁反面），應可認原告就訴
    之聲明已就健身房費用部分捨棄不為請求，僅就教練課費用
    部分即6000元為請求，核為減縮應受判決事項之聲明，應予
    准許。
貳、實體部分
一、原告主張：我與被告王國豪於民國111年3月14日成立健身課
    程契約關係，為期24堂課，每堂收費1500元，並協議分3期
    ，於同年3月14日、4月14日及5月14日支付每期課程款1萬20
    00元，我於3月14日已支付第1期款項給被告，後續已先上完
    4堂課，之後因故我主張退課希望終止契約，並以存證信函
    請求被告返還剩餘未上的4堂課款項等語。爰依雙方健身課
    程契約及不當得利之法律關係，提起本件訴訟。並聲明：如
    主文第1項所示。
二、被告則以：原告片面要求終止契約並不合理，我為了原告課
    程已先與健身房預定時間，還有因為原告課程才跟原本任職
    的公司提離職，均是成本支出，因此原告應支付全部課程費
    用百分之20的金額作為違約金，自無需再退款給原告等語置
    辯。並聲明：原告之訴駁回。
三、本院得心證之理由
  ㈠原告主張已支付第1期款項1萬2000元給被告，且已上完其中4
    堂課程，尚餘4堂課程未上，剩餘課程費用為6000元等情，
    業據提出與其所述相符之LINE對話紀錄為證（見本院卷第4
    頁至第8之1頁），而被告於審理時就此部分事實亦為自認（
    見本院卷第24頁反面），此部分事實應可認定為真。
　㈡按遞延性服務之預付型不定期繼續性契約，消費者已將費用
    一次繳清，嗣後始分次、分期或持續取得服務，遞次或持續
    發生對價給付之效果，當事人間須具有相當之信賴，而因其
    具有長期性、繼續性之拘束力，應使消費者有任意終止之機
    制，以求衡平，且消費者無從為同時履行之抗辯，尤應賦予
    任意終止之權利，以資調和，準此，消費者自得類推適用民
    法繼續性有名契約如租賃之任意終止規定，予以終止（最高
    法院100年度台上字第1619號判決意旨參照）。又關於勞務
    給付之契約，不屬於法律所定其他契約之種類者，適用關於
    委任之規定；當事人之任何一方，得隨時終止委任契約，民
    法第529條、第549條第1項分別定有明文。委任契約依民法
    第549條第1項規定，當事人之任何一方既得隨時終止，則當
    事人為終止之意思表示時，不論其所持理由為何，均應發生
    終止之效力（最高法院85年度台上字第1864號民事判決意旨
    參照）。又繼續性服務契約，乃當事人約定一方於一定或不
    定之期限內，向他方繼續提供定量或不定量之服務，而由他
    方按一定之標準支付價金之契約。是無名之不定期繼續性服
    務契約，亦應可類推適用民法相關之規定（最高法院94年度
    台上字第1860號判決意旨參照）。
　㈢查兩造間成立之健身課程契約，原告先已付款繳清，嗣後始
    分次受領被告提供之健身指導之勞務服務，遞次發生對價給
    付之效果，屬為遞延性服務之預付型不定期繼續性契約，核
    其性質屬關於勞務給付之契約，揆諸上開說明，自應適用關
    於民法委任之規定，則原告本有任意終止兩造間之健身課程
    契約權利甚明。而原告既已於111年4月12日通知被告希望終
    止課程內容，並要求被告返還健身課程餘額，顯已向被告表
    明終止兩造間契約之意思，自已生合法終止之效力。
　㈣次按無法律上之原因而受利益，致他人受損害者，應返還其
    利益；雖有法律上之原因，而其後已不存在者，亦同，民法
    第179條定有明文。原告既於111年4月12日向被告為終止課
    程契約之意思表示，課程契約於該時起即向後失其效力，依
    前揭說明，被告自應返還原告尚未接受服務之系爭課程剩餘
    預付費用，是原告請求被告給付6000元，應屬有據。
　㈤另按當事人主張有利於己之事實者，應就其事實有舉證責任
    ，民事訴訟法第277條有明文規定。被告雖辯稱原告應就終
    止契約一事，應支付剩餘堂數費用百分之20違約金，因此不
    用再還款給原告等語，然雙方成立課程契約時並未有書面，
    因此無合約可證明雙方有違約金之約定，此經被告於審理時
    自陳於卷（見本院卷第24頁反面），在無任何證據可為佐證
    之下，自難僅憑被告片面要求，遂認原告有支付違約金之義
    務。另被告雖主張因安排課程有成本支出而受有損失，其中
    就離職與本件課程契約之間，實難認有相當因果關係存在，
    而其餘支出而受有損害部分，未見被告有何舉證以實其說，
    是被告此部份辯解，亦難為採。
  ㈥又給付無確定期限者，債務人於債權人得請求給付時，經其
    催告而未為給付，自受催告時起，負遲延責任。其經債權人
    起訴而送達訴狀，或依督促程序送達支付命令，或為其他相
    類之行為者，與催告有同一之效力。遲延之債務，以支付金
    錢為標的者，債權人得請求依法定利率計算之遲延利息。其
    利率未經約定，亦無法律可據者，週年利率為5%，為民法第
    229條第2項、第233條第1項前段、第203條分別明定。本件
    原告對被告之損害賠償請求權屬未定給付期限之金錢債權，
    故另請求被告給付自起訴狀繕本送達翌日即111年6月10日（
    見本院卷第13頁）起至清償日止，按年息百分之5計算之利
    息，亦屬有據。
四、綜上所述，原告依雙方健身課程契約及不當得利之法律關係
    ，請求被告如主文第1項所示，為有理由，應予准許。
五、本件係依民事訴訟法第436條之8適用小額訴訟程序所為被告
    敗訴之判決，爰依同法第436條之20之規定，依職權宣告假
    執行。
六、訴訟費用負擔之依據：民事訴訟法第78條。並依職權確定訴
    訟費用額如主文第2項所示。
中　　華　　民　　國　　111 　年　　11　　月　　22　　日
                  中壢簡易庭  法  官  林莆晉
以上正本證明與原本無異。
如不服本判決，須以違背法令為理由，於判決送達後20日內向本
庭（桃園縣○○市○○路0段000號）提出上訴狀。（須按他造當
事人之人數附繕本），並繳交上訴裁判費新臺幣1,500元。
中　　華　　民　　國　　111 　年　　11 　　月　　22　 日
　　　　　　　　　　　　　　　書記官  陳香菱
附錄：
一、民事訴訟法第436條之24第2項：
    對於小額程序之第一審裁判上訴或抗告，非以其違背法令為
    理由，不得為之。
二、民事訴訟法第436條之25：
    上訴狀內應記載上訴理由，表明下列各款事項：
    (一)原判決所違背之法令及其具體內容。
    (二)依訴訟資料可認為原判決有違背法令之具體事實。
三、民事訴訟法第471條第1項：（依同法第436條之32第2項規定
    於小額事件之上訴程序準用之）
    上訴狀內未表明上訴理由者，上訴人應於提起上訴後20日內
    ，提出理由書於原第二審法院；未提出者，毌庸命其補正，
    由原第二審法院以裁定駁回之。